【裁判字號】    98,訴,118
【裁判日期】    980604
【裁判案由】    違反槍砲彈藥刀械管制條例
【裁判全文】
臺灣高雄地方法院刑事判決              98年度訴字第118 號
公  訴  人  臺灣高雄地方法院檢察署檢察官
被      告  乙○○
選任辯護人  張永昌律師
上列被告因違反槍砲彈藥刀械管制條例案件，經檢察官提起公訴
（97年度偵字第28117、30456、33564號），本院判決如下：
    主  文
乙○○犯非法寄藏手槍罪，處有期徒刑伍年捌月，併科罰金新臺
幣貳拾萬元，罰金如易服勞役，以新臺幣壹仟元折算壹日。扣案
捷克CZ廠七五型口徑九mm制式半自動手槍壹支（含彈匣壹個，槍
枝管制編號0000000000號），沒收之。
    事  實
一、乙○○明知未經許可，不得無故寄藏具殺傷力之各式槍枝，
    竟於民國91年間某日，在高雄縣仁武鄉八卦寮一帶，基於寄
    藏手槍之犯意，受真實姓名年籍不詳、自稱「陳清源」之成
    年人委託，受寄具有殺傷力之捷克CZ廠製75型口徑9mm 制式
    半自動手槍1 支（含彈匣1 個，槍枝管制編號0000000000號
    ）而代為保管，迄至97年7 月1 日14時45分許，因與丙○○
    有財務糾紛，乃攜帶上開手槍、駕駛車牌號碼3650—XL號自
    小客車搭載不知情之陸依齡（另經檢察官為不起訴處分）前
    往談判，而在高雄市苓雅區○○○街與苓雅一路口，遭丙○
    ○所駕駛車號5623-XC 自小客車衝撞，乃以上開手槍朝天空
    擊發5 顆子彈（無法認定子彈具有殺傷力），旋駕車逃逸。
    嗣經路人報警，為警在上開槍擊現場扣得已擊發之口徑9mm
    制式彈殼5 顆，復經循線追查，於97年10月1 日13時35分許
    ，在高雄市○○區○○街183 號15號住處為警查獲，並在上
    址廚房流理檯下方扣得前開手槍1 支（含彈匣1 個）及同為
    「陳清源」所交付但不具殺傷力之口徑9mm 制式子彈1 顆，
    始悉全情。
二、案經高雄市政府警察局移送及高雄市政府警察局苓雅分局報
    告臺灣高雄地方法院檢察署檢察官偵查起訴。
    理  由
一、證據能力之認定：
（一）按被告以外之人於偵查中向檢察官所為陳述，除顯有不可
      信之情況者外，得為證據，刑事訴訟法第159 條之1 第2
      項定有明文。查證人陸依齡、丙○○於檢察官偵查中經具
      結而為之陳述，固係被告以外之人於審判外所為之言詞陳
      述，然渠等之證言，已經檢察官諭知具結之義務及偽證之
      處罰，並命朗讀結文具結擔保其證言之真實性，且檢察官
      代表國家偵查犯罪、實施公訴，於偵查中向被告以外之人
      所取得之陳述，原則上均能遵守法律規定，不致違法取供
      ，其可信度極高，參諸上開規定，自有證據能力。
（二）按偵查中有關鑑定人之選任及鑑定機關（團體）之囑託，
      依刑事訴訟法第198 條及第208 條之規定，應由檢察官為
      之，而鑑定人及鑑定機關（團體）實施鑑定或審查之人所
      為之言詞或書面報告，即為傳聞證據之例外，具有證據能
      力。是檢察官對於偵查中之案件，認須實施鑑定者，固應
      就具體個案，選任鑑定人或囑託鑑定機關（團體）為之；
      但對於司法警察機關調查中之案件，或有量大或急迫之情
      形，為因應實務之現實需求，如檢察官針對該類案件之性
      質，認為當然有鑑定之必要者，基於檢察一體原則，得由
      該管檢察長對於轄區內之案件，以事前概括選任鑑定人或
      囑託鑑定機關（團體）之方式，俾便轄區內之司法警察官
      、司法警察對於調查中之此類案件，得即時送請事前已選
      任之鑑定人或囑託之鑑定機關（團體）實施鑑定。是本件
      扣案手槍、子彈、彈殼，雖均係由高雄市政府警察局送請
      內政部警政署刑事警察局（下稱刑事警察局）鑑定，但是
      刑事警察局為臺灣高等法院檢察署檢察長事先概括選任之
      鑑定機關，仍屬受檢察官囑託鑑定，是本案由刑事警察局
      就上開扣案槍、彈、彈殼所出具之書面鑑定報告，應屬刑
      事訴訟法所定之傳聞例外，均具有證據能力。
（三）再按被告以外之人於審判外之言詞或書面陳述，除法律有
      規定者外，不得作為證據，刑事訴訟法第159 條固定有明
      文。惟被告以外之人於審判外之陳述，雖不符同法第159
      條之1 至之4 規定，而經當事人於審判程序同意作為證據
      ，法院審酌該言詞陳述或書面陳述做成時之情況，認為適
      當者，亦得為證據，此亦據同法第159 條之5 第1 項規定
      甚明。查本案所引用之其餘證據資料，其中屬傳聞證據部
      分，因被告、辯護人、檢察官均同意作為證據使用，本院
      審酌該等證據作成之情況，並無不當，認以之作為證據，
      應屬適當，依刑事訴訟法第159 條之5 第1 項規定，均有
      證據能力。
二、上開事實，業據被告乙○○於警詢、偵查及本院審理中坦承
    不諱，核與目擊上開槍擊經過之證人丙○○、陸依齡、林倢
    妏、蕭錦成分別於警詢、偵查中所證情節大致相符（警一卷
    第1 至4 頁、第8 頁、第36至39頁、偵一卷第106 頁、第65
    至66頁），復有高雄市政府警察局現場勘查報告、現場勘查
    採證物品清單、槍擊案測繪圖各1 份（警一卷第41頁至48頁
    ）、搜索扣押筆錄、扣押物品目錄表、自願搜索同意書各2
    份（警二卷第18頁至28頁）、槍擊現場照片39幀、查獲槍彈
    照片2 幀（警一卷第51至70頁、警二卷第30頁）在卷可憑，
    並有扣案手槍1 支（含彈匣1 個）為憑。且上開扣案之手槍
    ，經送刑事警察局鑑驗結果，認：「送鑑手槍1 支（槍枝管
    制編號0000000000）係口徑9 mm制式半自動手槍，研判為捷
    克CZ廠75型，滑套、槍管號碼為010487，槍身號碼為010908
    ，槍管內具6 條右旋來復線，擊發功能正常，可供擊發同口
    徑制式子彈使用，認具殺傷力。.. 」 等語，有該局97年12
    月1 日刑鑑字第0970157623號鑑驗書1 份在卷可稽（偵二卷
    第31頁），堪認被告受寄代藏之上開手槍1 支確具殺傷力。
    綜上，被告之自白核與事實相符，洵堪採為論罪之依據，本
    件事證明確，被告犯行堪以認定，應予依法論科。
三、論罪科刑：
（ㄧ）按非法寄藏手槍，其寄藏之繼續，為行為之繼續，亦即一
      經持有手槍，罪已成立，但其完結須繼續至寄藏行為終了
      時為止，其間法律縱有變更，然其行為既繼續實施至新法
      施行以後，即與犯罪後法律有變更之情形不同，不生新舊
      法比較適用之問題，則刑法部分條文固於94年2 月2 日修
      正公布，並於95年7 月1 日施行，然被告上開行為繼續至
      97年7 月1 日，應逕行適用現行刑法之規定論處，先予敘
      明。
（二）核被告所為，係犯槍砲彈藥刀械管制條例第7 條第4 項之
      非法寄藏手槍罪。其寄藏本身所為之持有，乃寄藏之當然
      結果，不另論罪。再按槍砲彈藥刀械管制條例第18條第4
      項之規定，必須於偵查或審判中自白，並供述全部槍械、
      彈藥、刀械之來源及去向，且必須因而查獲或因而防止重
      大危害治安事件之發生者，始能減免其刑，其所謂查獲，
      係指依其自白，查獲槍砲、彈藥之來源及去向而言，不包
      括自己持有被查獲之情形在內。而扣案手槍，雖經被告自
      願同意搜索並主動告知警方所藏放位置，始為警查扣，有
      警詢筆錄、自願性搜索同意書各1 份可憑（警二卷第5 、
      24至28頁），然該手槍既在被告持有中，自不合上開條文
      所定須供述「來源及去向」之要件；又被告縱供述槍枝來
      源係自「陳清源」處受寄代藏，然其並無法供述「陳清源
      」之真實姓名、年籍，而無從使警方繼續追查來源之人或
      藉以防止危害發生，亦不符與前開條文所示減輕或免除其
      刑之要件，自無上開條例第18條第4 項減免輕或免除其刑
      規定之適用，併此指明。
（三）爰審酌被告自91年起，長期非法寄藏手槍1 支，已對他人
      之身體、生命及社會治安構成危險，復因債務糾紛談判未
      果，任意在公眾場所持上開槍枝對空擊發子彈，雖未致人
      死傷，已影響社會秩序，復於槍擊後仍繼續保管槍枝而逃
      逸在外，經警追查3 月，始循線查獲，惡性非輕，惟念其
      犯後坦承犯行，尚有悔意，除上開對空擊發子彈之行為外
      ，未持該手槍涉犯他罪及考量其寄藏槍枝期間長短、智識
      程度、生活狀況、犯罪之手段等一切情狀，量處如主文所
      示之刑，併就罰金部分，審酌上開犯罪情節，諭知如主文
      所示易服勞役之折算標準，以資懲儆。
（四）扣案捷克CZ廠製75型口徑9mm 制式半自動手槍1 支（含彈
      匣1 個，槍枝管制編號0000000000號），經鑑定具殺傷力
      ，已如前述，係屬違禁物，應依刑法第38條第1 項第1 款
      之規定宣告沒收。至扣案之口徑9mm 制式子彈1 顆（非起
      訴範圍），經送鑑定結果，認無法擊發，而不具殺傷力，
      有上揭刑事警察局97年12月1 日刑鑑字第0970157623號鑑
      驗書1 份在卷可稽（偵二卷第31頁）；另扣案彈殼5 顆，
      因與被告上開寄藏手槍犯行無關，均不予宣告沒收，附此
      敘明。
四、不另為無罪之諭知部分：
（ㄧ）公訴意旨另以：被告乙○○未經許可，於91年間某日，在
      高雄縣仁武鄉某處，受「陳清源」委託，代為寄藏而持有
      具有殺傷力之口徑9mm 制式子彈5 顆，嗣於97年7 月1 日
      14時45分許，因與丙○○有財務糾紛，駕駛車牌號碼3650
      -XL 自小客車搭載陸依齡，遭丙○○駕駛車牌號碼5623-X
      C 自小客車衝撞，遂以前開手槍裝填上開子彈，朝天空方
      向擊發，因認被告此部分所為，涉犯槍砲彈藥刀械管制條
      例第12條第4 項非法寄藏子彈罪嫌等語。
（二）按被告未經審判證明有罪確定前，推定其為無罪；犯罪事
      實，應依證據認定之，無證據不得認定犯罪事實。又不能
      證明被告犯罪或其行為不罰者，應諭知無罪之判決，刑事
      訴訟法第154 條、第301 條第1 項分別定有明文。次按認
      定不利於被告之事實，須依積極證據，苟積極證據不足為
      不利於被告事實之認定時，即應為有利於被告之認定，更
      不必有何有利之證據；且認定犯罪事實所憑之證據，雖不
      以直接證據為限，間接證據亦包括在內，然而無論直接證
      據或間接證據，其為訴訟上之證明，須於通常一般之人均
      不致有所懷疑，而得確信其為真實之程度者，始得據為有
      罪之認定，倘其證明尚未達到此一程度，而有合理之懷疑
      存在而無從得有罪之確信時，即應諭知被告無罪，最高法
      院著有30年上字第816 號、76年臺上字第4986號判例可供
      參照。
（三）公訴意旨認被告涉犯上開罪嫌，無非以被告偵查中之自白
      、證人丙○○、陸依齡、林倢妏、蕭錦成等人分別於警詢
      、偵查中證稱被告確有持扣案手槍擊發5 顆子彈及扣案彈
      殼5 顆等為其論據。訊據被告固坦認此部分罪嫌，惟查：
    1.扣案彈殼5 顆，經送鑑定結果，認均係已擊發之口徑9mm
      （9 ×19mm）制式彈殼，比對其彈底特徵紋痕均相吻合，
      係由同一槍枝所擊發，且其等彈底特徵紋痕均又與上開扣
      案手槍試射之彈殼比對結果吻合，有刑事警察局97年7 月
      23日刑鑑字第0970102992號槍彈鑑定書、該局97年12月4
      日刑鑑字第0970186528號函各1 份在卷可稽（偵二卷第43
      至47頁、本院卷第46頁），固可認扣案彈殼5 個均由上開
      扣案手槍所擊發。惟經本院就能否依扣案彈殼5 個之現狀
      ，認定擊發前所組成之子彈具有殺傷力一節，函詢上開鑑
      定機關結果，亦據其函覆以：上述彈殼係子彈擊發後所遺
      留，無從得知未擊發前子彈狀況（火藥量是否遭減量等）
      ，故無法認定其擊發前之制式子彈是否具殺傷力，亦有刑
      事警察局98年5 月15日刑鑑字第0980061778號函1 紙附卷
      可證（院卷第69頁）。顯見，子彈是否具殺傷力，仍須視
      其實際發射後之動能而決之，縱可以擊發，或擊發前係制
      式子彈，亦可能因火藥另遭人減量等因素影響其動能，而
      不具殺傷力至明。是本件即難以被告供承及證人丙○○、
      陸依齡、林倢妏、蕭錦成等人均證稱被告以手槍擊發5 顆
      子彈暨扣案彈殼為制式彈殼、均由扣案具殺傷力之手槍擊
      發等鑑定結果，逕認被告所擊發之5 顆子彈具有殺傷力。
    2.又被告持上開具殺傷力之手槍擊發5 顆子彈，而遺留上開
      彈殼後，警方旋據民眾報案到場處理，並即進行現場勘查
      ，然檢視被告所駕駛之3650-XL 號自小客車及丙○○所駕
      駛之5623-XC 號自小客車，除因追撞所造成之車損外，並
      無何子彈射擊或刮擦之相關痕跡，且在現場僅拾獲上開5
      枚彈殼，未發現任何彈孔，亦未有何人員傷亡，有高雄市
      政府警察局現場勘察報告1 份在卷足參（警一卷第41頁）
      ，則被告所擊發之5 顆子彈既未擊中物體或人體，本件亦
      乏相關跡證藉以認定其子彈動能大小或穿透能力高低，而
      難以判斷確有殺傷力。
    3.再者，本件為警扣案之不具殺傷力口徑9mm 制式子彈1 顆
      ，與上開被告所擊發之5 顆子彈，均係「陳清源」於91年
      間ㄧ次交付等情，業為被告於審理中供承明確（院卷第51
      頁），而擊發後所餘彈殼5 顆與該不具殺傷力之制式子彈
      1 顆相較，除前者彈底標記為「RAI 07 9MM LUGER」與後
      者「RAI 05 9MM LUGER」不同外，其彈殼規格（9 ×19mm
      ）、外觀均相同，至於其「性能」是否相同，因兩者主體
      不同（一為彈殼、一為子彈），故無法比較一情，亦有前
      開刑事警察局98年5 月15日函文為憑（本院卷第69頁），
      則已擊發之5 顆子彈既與扣案不具殺傷力之制式子彈具有
      相同外觀、規格，且均係「陳清源」同時交付被告，自難
      排除與扣案子彈1 顆同樣不具殺傷力之合理懷疑。
（四）綜上，公訴人所舉前開證據，不足使本院達於通常一般之
      人均不致有所懷疑，而得確信其為真實之程度，致使本院
      無從形成有罪之確信，則依罪證有疑利於被告之證據法則
      ，即不得遽為不利被告之認定。此外，復查無其他積極證
      據足資認定被告有何公訴人所指此部分之犯行，本應諭知
      被告無罪，但公訴人認此部分若成立犯罪，與前揭論罪科
      刑之犯行間，有想像競合之裁判上一罪關係，爰不另為無
      罪之諭知。
據上論斷，應依刑事訴訟法第299條第1項前段，槍砲彈藥刀械管
制條例第7 條第4 項，刑法第11條前段、第42條第3 項、第38條
第1 項第1 款，判決如主文。
本案經檢察官甲○○到庭執行職務。
中    華    民    國    98    年    6     月    4    日
                  刑事第十五庭  審判長  法  官   唐照明
                                        法  官   楊國煜
                                        法  官   黃苙荌
以上正本證明與原本無異。
如不服本判決應於收受送達後10日內向本院提出上訴書狀，並應
敘述具體理由；如未敘述上訴理由者，應於上訴期間屆滿後20日
內向本院補提理由書（均須按他造當事人之人數附繕本）「切勿
逕送上級法院」。
中    華    民    國    98    年    6     月    5    日
                                        書記官   廖佳玲
附錄本判決論罪科刑之法條：
槍砲彈藥刀械管制條例第7條第4項
未經許可，持有、寄藏或意圖販賣而陳列第一項所列槍砲、彈藥
者，處5 年以上有期徒刑，併科新臺幣1000萬元以下罰金。


司法院資訊處製作；財團法人民間司法改革基金會備份。
